【裁判字號】    97,易,591
【裁判日期】    980205
【裁判案由】    詐欺
【裁判全文】
臺灣基隆地方法院刑事判決               97年度易字第591號
公  訴  人  臺灣基隆地方法院檢察署檢察官
被      告  乙○○
上列被告因詐欺案件，經檢察官提起公訴（97年度調偵字第104
號），因被告於準備程序進行中，被告先就被訴事實為有罪之陳
述，經本院合議庭裁定進行簡式審判程序，判決如下：
    主  文
乙○○意圖為自己不法之所有，以詐術使人將本人之物交付，處
有期徒刑陸月，如易科罰金，以銀元參佰元即新台幣玖佰元折算
壹日。
    事  實
一、乙○○與江長湖原係夫妻（二人於民國90年8月底離婚），
    而江長湖與乙○○婚姻存續中所經營之生意，係由乙○○
    擔任會計工作及綜理事務。乙○○於89年間對江長湖表示
    有意出售以江長湖名義登記，位於基隆市○○區○○路13之
    9號4樓之房屋及土地之應有部分，江長湖因繁忙遂同意委由
    乙○○全權處理。乙○○即請鄰居張金生對外尋找買主，適
    丙○○（原名林孝吉，起訴書為相反之誤載）有意購買該房
    屋及土地，乙○○即於同年2月上旬間某日在基隆市○○路
    與丙○○見面洽談買賣事宜，乙○○並以電話告知江長湖此
    事，江長湖仍授權乙○○自行決定及處理買賣相關事宜。乙
    ○○獲得授權後，即通知李國鎮代書前來基隆市○○區○○
    路某早餐店，協助辦理買賣契約與過戶事宜。乙○○明知將
    出售之前述不動產已於87年2月12日以大眾商業銀行股份有
    限公司﹙下稱大眾銀行﹚為債權人，設定金最高限額168萬
    元之抵押權，猶意圖為自己不法之所有，對李國鎮代書佯稱
    出售之目的係為清償貸款，又刻意隱瞞已設定抵押權之事實
    ，若有設定抵押權情形負責塗銷，使丙○○誤信為真而陷於
    錯誤，於正式締約前交付10萬元定金，乙○○於同年2月21
    日同意以160萬元之價格出售予丙○○，雙方並簽訂買賣契
    約書，並再次使丙○○信於錯誤而接續交付50萬元。丙○○
    於簽定買賣契約時雖不知上開不動產尚有抵押權未塗銷，因
    不放心猶對乙○○重申要買清的（意指所支付價金係取得無
    負擔之不動產之對價及不要貸款之意），乙○○猶隱匿而不
    告知尚有抵押權及無意清償塗銷之真意，並利用李國鎮代書
    僅注意過戶而未及注意塗銷清償確實與否之細節，對李國鎮
    代書佯稱會自行清償貸款，致丙○○與李國鎮誤信為真而陷
    於錯誤，接續於同年3月26日給付50萬元、同年6月26日給付
    50 萬元，前後付清全部買賣價款，上開房地並於同年4月8
    日移轉登記於丙○○兒子林進義名下，嗣於90年6月5日本院
    裁定准許大眾銀行拍賣前述房地之聲請，丙○○始得知房屋
    及土地尚有貸款未清及乙○○締約時允諾負責塗銷抵押權登
    記之事胥屬謊言。丙○○多次向乙○○催促，乙○○僅支付
    10萬元以資應付，就避不見面。
二、案經丙○○訴由臺灣基隆地方法院檢察署檢察官偵查起訴。
    理  由
壹、程序事項
    被告乙○○所犯者非為死刑、無期徒刑、最輕本刑為3年以
    上有期徒刑之罪或高等法院管轄第一審案件，其於準備程序
    進行中，先就被訴事實為有罪之陳述，經告知其簡式審判程
    序之旨，並聽取公訴人、被告之意見後，本院合議庭依刑事
    訴訟法第273條之1第1項之規定，裁定由受命法官獨任以簡
    式審判程序進行本案之審理。
貳、實體事項
一、事實認定部分
    上開事實，業據被害人丙○○指述綦詳，而被告於本院行準
    備程序及審理時亦坦承不諱，核與證人江長湖、李國鎮於檢
    察官偵查時所證述情節相符，並有不動產買賣契約書及所附
    付款明細表影本各乙件、土地及建物登記謄本各乙件、土地
    及建物改良物買賣所有權移轉契約書影本各乙件、本院90年
    度拍字第595號拍賣抵押物之民事裁定書本乙件、90年7月6
    日被告簽立承諾書（承諾於90年7月31日前負責清償大眾銀
    行之貸款）在卷足資佐證，足見被告自白與事實相符，本案
    事證明確，犯行洵堪認定。
二、論罪科刑：
(一)、查被告行為後，刑法業於94年1月7日修正、94年2月2日公布
    ，並於95年7月1日起施行（下稱新法，修正前刑法下稱舊法
    ），其中與本件有關部分之第33條第5款、第41條第1項均業
    已修正。次查刑法施行法並於95年6月14日修正，增訂第1條
    之1。按「行為後法律有變更者，適用行為時之法律，但行
    為後之法律有利於行為人者，適用最有利於行為人之法律。
    」，新法第2條第1項定有明文。此條規定係規範行為後法律
    變更所生新舊法律比較適用之準據法，本身尚無新舊法比較
    之問題，於新法施行後，應一律適用新法第2條第1項之規定
    ，為「從舊從輕」之比較，先予敘明（最高法院95年度第八
    次刑事庭會議決議一(一)參照）。茲就本案新舊法比較結果說
    明如下：
(1)、被告行為後，刑法施行法於95年6月14日修正，增訂第1條之
    1，明訂中華民國94年1月7日刑法修正施行後，刑法分則編
    所定罰金之貨幣單位為新台幣。94年1月7日刑法修正時，刑
    法分則編未修正之條文定有罰金者，自94年1月7日刑法修正
    施行後，就其所定數額提高為30倍，但72年6月26日至94 年
    1月7日新增或修正之條文，就其所定數額提高為3倍。惟因
    原本刑法條文罰金之單位為銀元，與新台幣之折算比例為3
    比1，復因罰金罰鍰提高標準條例第1條之適用，罰金數額業
    已提高10倍，因而實際上所得科處罰金之總數，固未提高，
    惟刑法第33條第5款並經修正，罰金最低額由銀元1元以上，
    修正為新台幣1,000元以上，以百元計算之。因之刑法分則
    條文中有罰金刑者，其罰金之最低額業經修正為新台幣1,
    000元以上，以修正前之舊法規定有利被告，本件被告所犯
    之詐欺取財罪法定刑中有罰金刑，故應依新法第2條第1項前
    段規定，適用被告行為時之刑法第339條第1項（條文本身未
    修正）規定論處（最高法院95年度第八次刑事庭會議決議三
    (一)1.參照）。
(2)、被告行為時之舊法第41條第1項前段規定：「犯最重本刑為
    五年以下有期徒刑以下之刑之罪，而受六個月以下有期徒刑
    或拘役之宣告，因身體、教育、職業、家庭之關係或其他正
    當事由，執行顯有困難者，得以一元以上三元以下折算一日
    ，易科罰金。」，且被告行為時之易科罰金折算標準，修正
    前罰金罰鍰提高標準條例第2條前段（95年7月1日公布刪除
    ）規定，就其原定數額提高為100倍折算1日，則被告行為時
    之易科罰金折算標準，應以銀元300元折算1日，經折算為新
    臺幣後，應以新臺幣900元折算為1日。惟新法第41條第1項
    前段則規定：「犯最重本刑為五年以下有期徒刑以下之刑之
    罪，而受六個月以下有期徒刑或拘役之宣告者，得以新臺幣
    一千元、二千元或三千元折算一日，易科罰金。」，比較新
    舊法之易科罰金折算標準，以舊法較有利於被告，則應依新
    法第2條第1項前段規定，適用舊法第41條第1項前段規定，
    定其折算標準（最高法院95年度第八次刑事庭會議決議三(二)
    參照）。
(二)、核被告所為，係犯刑法第339條第1項之詐欺取財罪，其多次
    交付買賣價款行為，係基於單一犯意，接續侵害同一法益，
    為接續犯，僅論以單一詐欺罪。爰審酌被告不思正常途徑獲
    取財物，竟故意隱瞞事實以騙取財物，所為已影響社會正常
    交易安全，衡其犯罪之動機、目的、手段、智識程度及被害
    人所受損害而迄今未與被害人達成和解暨犯罪後坦承犯行，
    顯有悔悟之態度等一切情狀，量處如主文所示之刑，以示懲
    儆。
(三)、按中華民國96年罪犯減刑條例第5條規定：「本條例施行前
    ，經通緝而未於中華民國96年12月31日以前自動歸案接受偵
    查、審判或執行者，不得依本條例減刑。」本件犯罪行為雖
    係在96年4月24日以前，然被告經臺灣基隆地方法院檢察署
    於91年6月3日發佈通緝，係在96年7月16日本條例施行前，
    而被告迨至96年11月23日緝獲歸案，雖於96年12月31日以前
    為警查獲，但並非自動到案，自無該條例之適用而減輕其刑
    ，併此敘明。
三、據上論斷應依刑事訴訟法第273條之1第1項、第299條第1項
    前段，刑法第2條第1項、第339條第1項、第41條第1項前段
    （修正前），罰金罰鍰提高標準條例第1條前段，修正前罰
    金罰鍰提高標準條例第2條，現行法規所定貨幣單位折算新
    臺幣條例第2條，判決如主文。
本案經檢察官甲○○到庭執行職務
中    華    民    國    98    年    2    月    5    日
                  刑事第二庭法  官  陳伯厚
以上正本證明與原本無異。
如不服本判決應於收受送達後10日內向本院提出上訴書狀，並應
敘述具體理由；其未敘述上訴理由者，應於上訴期間屆滿後20日
內向本院補提理由書 (均須按他造當事人之人數附繕本)「切勿
逕送上級法院」。
中    華    民    國    98    年    2    月    5    日
                            書記官  王惠萍
附錄論罪法條：
中華民國刑法第339條
（普通詐欺罪）
意圖為自己或第三人不法之所有，以詐術使人將本人或第三人之
物交付者，處5年以下有期徒刑、拘役或科或併科1千元以下罰金
。
以前項方法得財產上不法之利益或使第三人得之者，亦同。
前二項之未遂犯罰之。


司法院資訊處製作；財團法人民間司法改革基金會備份。
